【裁判字號】    97,易,2845
【裁判日期】    980121
【裁判案由】    詐欺
【裁判全文】
臺灣板橋地方法院刑事判決          97年度易字第2845號
聲  請  人  臺灣板橋地方法院檢察署檢察官
被      告  戊○○
上列被告因詐欺案件，經檢察官聲請以簡易判決處刑（97年度偵
字第15731 號），本院認不宜行簡易判決程序，改依通常程序審
理，判決如下：
    主  文
本件免訴。
    理  由
一、聲請簡易判決處刑意旨略以：被告戊○○應可預見若將金融
    帳戶存摺及金融卡提供他人使用，可能幫助他人從事詐欺取
    財犯行，仍不違反其本意，竟基於幫助他人實施詐欺之犯意
    ，於民國96年6 月間，在不詳地點將其所有國泰世華商業銀
    行新莊分行帳號000000000000號帳戶（下稱國泰世華銀行帳
    戶）之存摺、金融卡及密碼交予姓名年籍不詳之人，以供該
    人及其所屬之詐騙集團成員詐欺取得他人財物。嗣該詐騙集
    團取得上揭帳戶後，即於96年6 月15日9 時30分許，撥打電
    話予被害人丙○○○，以佯稱其中獎需先繳交保證金之方式
    詐騙丙○○○匯款，致丙○○○陷於錯誤，遂依詐騙集團成
    員之指示，匯款新台幣（下同）10萬元至其所提供之上開帳
    戶內，嗣經丙○○○發覺遭人詐騙後報警處理，始循線查獲
    等語，而認被告涉犯刑法第30條第1 項、第339 條第1 項之
    幫助詐欺取財罪嫌。
二、按曾經判決確定者，應諭知免訴之判決，並得不經言詞辯論
    為之，刑事訴訟法第302 條第1 款、第307 條分別定有明文
    。再按案件曾經判決確定者，應為免訴之判決，此項原則關
    於實質上一罪或裁判上一罪，均有其適用，最高法院49年臺
    非字第20號判例要旨可資參照。
三、經查：
  (一)被告基於幫助他人詐欺取財之不確定故意，前於96年6 月14
    日前某日，將其所有之復華商業銀行股份有限公司新莊分行
    帳號0000000000000 帳戶（下稱復華銀行帳戶），及遠東國
    際商業銀行新莊分行帳號00000000000000帳戶（下稱遠東商
    銀帳戶）之存摺、提款卡等物，在不詳處所交予姓名年籍不
    詳之人，以供該人及其所屬之詐騙集團成員詐欺取得他人財
    物，嗣詐騙集團取得上開存摺等物後，即意圖為自己不法之
    所有，先後於：1.96年5 月22日13時30分許，撥打電話向被
    害人丁○○佯稱係其客戶，急需用錢，請其匯款，使被害人
    丁○○陷於錯誤，於96年6 月14日匯款12萬元至被告所提供
    之上揭復華銀行帳戶內；2.於96年6 月18日，撥打電話向被
    害人甲○○佯稱其網購時誤填分期付款，要求其取消分期付
    款之設定，使甲○○陷於錯誤，匯款29,989元至被告所提供
    之上揭遠東商銀帳戶內；3.於96年6 月18日，撥打電話向被
    害人乙○○佯稱其向伊莎公司購買衣服匯入的款項操作錯誤
    ，變成約定轉帳，可能每月會扣款，使乙○○陷於錯誤，匯
    款29,989元至被告提供之上揭遠東商銀帳戶內之事實，業經
    臺灣板橋地方法院檢察署檢察官以96年度偵字第18450 號聲
    請簡易判決處刑，經本院以96年度簡字第7778號判處有徒刑
    4 月，嗣被告提起上訴，經本院以97年度簡上字第17號繫屬
    ，且經準備程序、審理程序後，據被告於判決前撤回上訴，
    而於97年5 月19日確定等情（此幫助詐欺案件，以下均簡稱
    前案），有本院前開96年度簡字第7778號刑事簡易判決書及
    臺灣高等法院被告前案紀錄表各1 份可按，並經本院調閱上
    該前案刑事卷宗，核閱屬實。
  (二)而在前案之上訴審程序中，臺灣板橋地方法院檢察署檢察官
    曾另以下列犯罪事實，係與前案所載之事實，均具有想像競
    合之裁判上一罪關係，而移送併案審理：1.96年度偵字第23
    774 號移送併辦部分：被告基於幫助詐欺之不確定故意，同
    時交付其所有系爭國泰世華銀行帳戶之存摺、提款卡及密碼
    等資料予詐欺集團成員，並於96年6 月15日9 時30分許，撥
    打電話予被害人丙○○○，以佯稱其中獎需先繳交保證金之
    方式詐騙被害人丙○○○匯款，致丙○○○陷於錯誤，而匯
    款10萬元得手（編號1.所載部分，即為本案事實，此詳後述
    ）。2.96年度偵字第27702 號移送併辦部分：被告將其在復
    華銀行帳戶、遠東商銀帳戶、國泰世華銀行帳戶，以及彰化
    商業銀行板橋分行帳號00000000000000號帳戶（以下簡稱彰
    化銀行帳戶）之存摺、提款卡及密碼等物，一併交給詐欺集
    團成員，並經該詐欺集團成員分別為：(1)6年5月22日13時
    30 分許，撥打電話向被害人丁○○佯稱係其客戶，急需用
    錢，請其匯款，使被害人丁○○陷於錯誤，於96年6月14日
    匯款12萬元至被告所提供之上揭復華銀行帳戶內；(2)於96
    年6月18日，撥打電話向被害人甲○○佯稱其網購時誤填分
    期付款，要求其取消分期付款之設定，使甲○○陷於錯誤，
    匯款29,989元至被告所提供之上揭遠東商銀帳戶內；(3)於
    96 年6月18日，撥打電話向被害人乙○○佯稱其向伊莎公司
    購買衣服匯入的款項操作錯誤，變成約定轉帳，可能每月會
    扣款，使乙○○陷於錯誤，匯款29,989元至被告提供之上揭
    遠東商銀帳戶（前揭 (1)(2)(3)所述部分，與前案係屬同一
    事實）。(4)於96年6月8日上午以電話向被害人胡來和詐騙
    ，使胡來和不疑有他，於同月15日匯款75,000元至被告在彰
    化銀行之帳戶；(5)於96年6月15日上午以電話向丙○○○謊
    稱中獎，使被害人丙○○○信以為真，陸續依對方指示付款
    ，並於同日存款10萬元至被告在國泰世華銀行之帳戶（編號
    (5)所述之事實，與本案之事實係屬同一）；(6)於96年6月
    18 日晚間以電話向被害人馮秋玉訛稱其在網路購物時，誤
    操作為分期付款項目，使馮秋玉不疑有詐，依對方指示前往
    自動櫃員機匯款，因此匯款3,655元至被告在遠東商銀之帳
    戶等情，此有臺灣板橋地方法院檢察署96年度偵字第27702
    號、96年度偵字第23 774號等兩份移送併辦意旨書附於前案
    卷宗可稽。
  (三)又查，前揭兩項移請併辦部分，於前案第二審程序中，經該
    案承辦法官一併進行準備程序暨審理程序後，因被告於前案
    二審程序判決前撤回其上訴，遂經前案以無從併辦為由，均
    退回臺灣板橋地方法院檢察署檢察官另行處理，其中原96年
    度偵字第23774 號移請併辦部分，經改以97年度偵字第1573
    1 號繫屬後，固據檢察官再向本院聲請簡易判決處刑（即為
    本案），然經酌以：
  1.前述96年度偵字第27702 號移請併辦部分，已經同署檢察官
    另以97年偵字第15732 號，以本院前案判決已經確定，而被
    告係一行為交付前開復華銀行、遠東商銀、國泰世華銀行、
    彰化銀行等帳戶資料與詐騙集團使用，故上述編號2.(1)(2)
     (4)(5)(6)所述之事實部分，與本院前案所載犯行有想像競
    合之裁判上一罪關係，為本院前案之確定判決效力所及為由
    ，依刑事訴訟法第252條第1款為不起訴處分確定，此有臺灣
    板橋地方法院檢察署檢察官97年度偵字第15732號不起訴處
    分書可稽。
  2.被告於前案第二審準備程序及審理程序中，對於前載復華銀
    行帳戶、遠東商銀帳戶、國泰世華帳戶、彰化銀行帳戶等共
    計五份帳戶資料，係抗辯：於96年6 月間某日同時遭遺失，
    亦即包含本案所述之國泰世華銀行帳戶在內之五個帳戶之存
    摺、印章、提款卡等物，均同時離其所有；嗣於撤回上訴狀
    內，被告復就本案及移請併辦所述之全部犯罪事實，均表示
    認錯，此有前案上訴審程序之準備程序筆錄、審判筆錄及撤
    回上訴狀足憑。
  3.上述被害人丁○○、胡來和、丙○○○、馮秋玉、甲○○等
    5 人遭詐騙，而各別匯款至被告前揭所列五帳戶之時間緊接
    。
  4.本案被告所有系爭國泰世華銀行帳戶之開戶時間係為96 年6
    月11日，與前案之遠東商銀帳戶之開戶時間96年6 月12日相
    近，且均於開戶後未久，即分遭詐欺集團成員利用，詐騙被
    害人匯入款項。
  5.基此，顯見被告係以一行為，同時交付復華銀行帳戶、遠東
    商銀帳戶、國泰世華帳戶、彰化銀行帳戶等共計五份帳戶予
    詐騙集團使用，乃係以一幫助行為，造成多名被害人財產法
    益受侵害，具有想像競合犯之關係，應屬無訛。
  (四)從而本案部分既與前案所述之犯罪事實為裁判上一罪之同一
    案件，是以揆諸前揭說明，本件所載之犯罪事實，應為上開
    本院96年度簡字第7778號前案刑事確定判決效力所及，因之
    聲請人就同一案件於97年7 月14日向本院重行聲請簡易判決
    處刑，即有未洽。本院認不宜行簡易判決程序，經改依通常
    程序審理後，爰不經言詞辯論，逕為諭知免訴之判決。
四、據上論斷，應依刑事訴訟法第452條、第302條第1款、第307
    條，判決如主文。
中    華    民    國    98    年    1     月    21    日
                  刑事第十八庭   審判長法  官  林淑婷
                                       法  官  饒金鳳
                                       法  官  邱景芬
上列正本證明與原本無異。
如不服本判決，應於判決送達後十日內敘明上訴理由，向本院提
出上訴狀（應附繕本），上訴於臺灣高等法院。
                                  書記官       .黃文儀
中    華    民    國    98    年    1     月    21    日


司法院資訊處製作；財團法人民間司法改革基金會備份。
